【裁判字號】    88,訴,1866
【裁判日期】    890324
【裁判案由】    侵權行為損害賠償
【裁判全文】
臺灣板橋地方法院民事判決  八十八年度訴字第一八六六號
    原      告  統聯汽車客運股份有限公司
    法定代理人  甲○○
    訴訟代理人  乙○○
    複  代理人  丁○○
    被      告  丙○○
                              .
                戊○○        .
                              .
                              .
                              .
右當事人間請求侵權行為損害賠償事件，本院判決如左：
    主    文
被告應連帶給原告新台幣捌拾肆萬玖仟捌佰零貳元伍角，及被告丙○○自民國八十八
年十月十七日起，被告戊○○自民國八十八年十二月二十五日起，均至清償日止，按
年息百分之五計算之利息。
訴訟費用由被告連帶負擔。
本判決於原告以新台幣貳拾捌萬肆仟元供擔保後，得假執行。
    事    實
甲、原告方面：
一、聲明：求為判決如主文第一項所示，並陳明願供擔保請准宣告假執行。
二、陳述：
  (一)緣被告丙○○為原告公司嘉義站之前駕駛，於民國八十八年四月二日領用高速公
    路通行證十二張（票號：00000000號至00000000號），供其於
    高速公路駕駛原告公司客運車時，繳納通行費之用。依原告公司駕駛員使用高速
    公路通行證注意事項第三項之規定：「駕駛員領用通行票證行駛途中如因路故、
    肇事，免收費時段致有剩餘未使用通行證時，應於收班返站後繳交站管人員登錄
    除帳。」未使用之票證應繳交回原告公司，被告前亦有繳回之例，惟當日被告並
    未繳回任何剩餘票證，此觀被告領用紀錄表備註欄空白及原告公司駛車憑單上高
    速公路通行票證退回票號欄空白即明。致另一被告戊○○於八十八年五月九日下
    午五時五十四分，駕駛車號ＹＮ—四八八三號自用小客車，通過高速公路新營收
    費站時，持用原告公司票號：00000000號之通行證，以之繳納通行費，
    經收費員查獲，而戊○○已於台灣嘉義地方法院檢察署八十八年度偵字第三八四
    八號偵查案中自承為其所為之。
  (二)被告丙○○未依原告公司之規定繳回票證，即使非故意交付另一被告戊○○使用
    ，其亦有過失；而另一被告戊○○涉嫌侵占遺失物，並加以使用，實已以故意犯
    罪行為，而構成侵權行為。因此，被告二人之故意、過失均為造成原告公司損害
    之共同原因，即使無意思之聯絡，亦有行為關連之共同。
  (三)原告公司為依法取得高速公路營運許可之客運業者，通行票證由交通部台灣區○
    道○○○路局（下稱高公局）統一製發，原本只須付通行票證每張新台幣（下同
    ）一元即可，今因被告等之侵權行為致遭高公局停用台北至嘉義線通行票證一個
    月，原告公司只得購買一般大客車通行票證共一萬八千二百七十五張，總計八十
    六萬八千零七十七元五角，扣除原告公司原應付每張一元之工本費，則原告公司
    共損失八十四萬九千八百零二元五角，故依共同侵權之法律關係提起本訴，請求
    被告連帶賠償。
三、證據：提出原告公司嘉義站八十八年四月二日通行票證領用紀錄表影本、原告公
    司嘉義站八十八年二月十三、十四日通行票證領用紀錄表影本、原告公司駕駛員
    使用高速公路通行票證注意事項影本、原告公司嘉義站八十八年四月二日被告丙
    ○○之駛車憑單影本、高公局八十八年五月十七日業八十八字第０九六二五號函
    影本、台灣嘉義地方法院檢察署八十八年度偵字第三八四八號不起訴處份書影本
    、國道客運路線班車通行票證使用注意事項、高公局八十八年六月四日業八八字
    第一０八一一號函影本各一件、高公局購票收據及憑證粘貼單影本九份等件為證
    。
乙、被告丙○○方面：
一、聲明：求為判決駁回原告之訴及其假執行之聲請。
二、陳述：被告確實於八十八年四月二日向原告公司領取十二張通行票，並使用十張
    ，另二張未使用之通行票證，被告當日收班後有繳回站上之調度室，但不知為何
    會流落出去，且被告並未去過台南縣永康市○○路八百號吃麵，開車亦未經過該
    處，該段期間被告並沒有行駛到新營之車班。一般原告公司之司機只有向原告領
    出通行票證時要簽名，回到站上收班時，將剩餘之票證繳回調度室，再由調度室
    登錄，則沒有經過司機簽名。被告在原告公司工作兩年，原告均如此處理。八十
    八年四月二日當天，被告收班繳回票證時已經下午六、七點，被告記得有交給裡
    面之調度人員，但是時間經過太久，所以不記得當時之調度人員是誰，被告有問
    過站長，但站長稱被告沒有繳回。照理如果被告沒有繳回，原告公司應該要追回
    ，但是原告沒有如此做，到現在已經經過那麼久，該票證遭他人盜用，才說是被
    告沒有繳回。原告公司訂定之駕駛員使用高速公路通行證注意事項，並沒有定明
    在工作守則上，只是後來有發公文下來，要駕駛簽名，因為如要繼續工作就須簽
    名，所以被告才簽名。而系爭票號Ｚ0000000000號通行證既非被告所
    冒用，無由被告賠償之理。
丙、被告戊○○方面：
一、聲明：求為判決駁回原告之訴及其假執行之聲請。
二、陳述：被告並不認識丙○○，而是在台南縣永康市○○路八百號所開設之麵攤掃
    地時，無意拾獲原告公司之國道客運班車票號Ｚ0000000000號之通行
    票證，正想伺機寄還原告公司時，但因與被告所有之高速公路回數票一併收存，
    以致於八十八年五月九日十七時許，駕駛自有之車號ＹＮ—四八八三號自用小客
    車行經中山高速公路新營收費站時，不慎誤拿而交給收費員，經該收費員提醒此
    非小客車回數票後，本人並已當場另繳交通行費，完成過站繳費程序，絕無欠繳
    通行費及冒用原告公司國道客運路線班車通行票證之事實。
丁、本院依職權調閱台灣嘉義地方法院檢察署八十八年度偵字三八四八號偵查卷，並
    向交通部台灣區○道○○○路局函查該局八十八年六月四日業八八字第一○八一
    一號函件內容所示處理案之查獲經過情形、該局所為之處置及依據，與該被冒用
    之通行票證為何。
    理    由
一、原告起訴主張：被告丙○○原為其公司嘉義站之前駕駛，於八十八年四月二日領
    用高速公路通行票證十二張（票號：00000000號至00000000號
    ），供其於高速公路駕駛原告公司客運車時繳納通行費之用，但被告於該次領用
    之通行票證未使用完，未將未用之票證繳回站管人員登錄除帳，縱丙○○非故意
    將該票證交予被告戊○○，亦有過失致遭戊○○拾獲該票證，戊○○並於八十八
    年駕駛車號ＹＮ—四八八三號自用小客車通過高速公路新營收費站時，持原告公
    司票號0000000號通行證繳納通行費，經新營收費站收費員查獲。被告丙
    ○○上開因故意或過失之行為，被告戊○○因上開故意之行為，共同導致原告遭
    高公局自八十八年七月一日起至同年月三十一日止，停用台北至嘉義線通行票證
    一個月，原告只得購買一般大客車之通行票證共一萬八千二百七十五張，總計八
    十六萬七千零七十七元五角，扣除原告本如使用高公局之通行票證所需支出每張
    一元之工本費，原告計損失八十四萬九千八百零二元五角，故依共同侵權之法律
    關係，請求被告應連帶給付原告八十四萬九千八百零二元五角，及自起訴狀繕本
    送達之翌日起至清償日止，按年息百分之五計算之利息等語。
二、被告丙○○則以：其於八十八年四月二日向原告領用票號00000000至0
    0000000號之通行票證後，使用十張，餘二張於當日收班時已繳回嘉義站
    上之調度人員，而原告公司就司機領用票證時，有要求司機簽名，但就繳回未用
    完之票證，則不需經司機簽名，系爭原告公司票號0000000號通行票證，
    並非其所盜用，不應令其負損害賠償之責云云置辯。被告戊○○則辯稱：其係無
    意間拾獲此張通行票證，正想伺機寄還原告公司時，因與其所有之高速公路回數
    票一併收存，致於八十八年五月九日駕駛自用小客車通過國道新營收費站時，不
    慎誤拿該通行票證交給收費員，經收費員提醒後，已當場另繳交通行費，完成過
    站繳費程序，並無故意使用該張票證之意云云。
三、原告主張被告丙○○原為其公司之司機，於八十八年四月二日向其領用票號00
    000000號至00000000號之高速公路通行票證十二張，供於高速公
    路駕駛原告公司客運車時繳交通行費之用之事實，業據提出原告公司嘉義站八十
    八年四月二日通行票證領用紀錄表為證，復經被告丙○○自認不諱，堪信為真實
    。又原告主張被告戊○○於八十八年五月九日，駕車通過國道高速公路新營收費
    站時，持原告所有上開票號00000000號通行票證交予收費員之事實，亦
    經戊○○自認在卷，足信為真實。
四、被告丙○○雖辯稱：伊於八十八年四月二日領用之通行票證十二張，用掉十張，
    剩下二張已繳回予原告公司之調度人員，系爭票號00000000號之通行票
    證，並非伊交予戊○○使用云云，然為原告所否認，且原告所提出其公司嘉義站
    八十八年四月二日丙○○駛車憑單上，其上之領用紀錄表備註欄及駛車憑單高速
    公路通行票證退回票號欄均為空白，並無丙○○已將未使用完之通行票證退回之
    記載。而丙○○對於其有將未使用之票證退還原告公司一節，復未能舉證以實其
    說，此部分所辯自不足採。至被告戊○○辯稱：系爭票號00000000號之
    通行票證係其無意間於其位於台南縣永康市○○路八百號之麵攤所拾獲，並非丙
    ○○交伊使用一節，縱為真正。惟其已自認其於八十八年五月九日駕駛自用小客
    車，經過高速公路新營收費站時，確有持該張通行票證交予收費員之行為。雖其
    另辯以：伊係誤持該通行票證予收費員，經收費員提醒此非小客車回數票後，伊
    已當場繳交通行費，完成過站程序等語。惟系爭票號00000000號之通行
    票證已載明係供國道客運路線班車通行之用，一般自用小客車駕駛自不得持以作
    為通過高速公路收費站時使用，是戊○○應無不知之理，而其猶持以於駕車通過
    國道收費站時行使之，自係故意不法侵害原告之權利。其事後縱因遭收費員發現
    而補繳通行費，亦無解於其已成立之侵權行為。
五、按「數人共同不法侵害他人權利者，連帶負損害賠償責任」，民法第一百八十五
    條第一項前段定有明文。另按共同侵權行為之成立，以各加害行為有客觀的共同
    關連性，亦即各加害行為均為其所生損害之共同原因為已足，不以各行為人間有
    意思聯絡為必要，其行為係出於故意或過失，在所不問，雖僅其中一人為故意，
    他為過失，亦得成立（最高法院八十三年度台上字第七四二號判決參照）。本件
    被告丙○○原係原告公司嘉義站之駕駛，其於八十八年四月二日領用通行票證十
    二張後，未依原告公司駕駛員使用高速公路通行票證注意事項第三項規定，於該
    日收班返站後，將連同系爭通行票證在內之二張未用完之通行票證繳回原告公司
    調度室登錄除帳，致遭戊○○拾獲冒用。原告主張丙○○係故意將該通行票證交
    予戊○○使用，為被告所否認，原告未能舉證證明之，此部分主張雖不足採，惟
    丙○○雖無故意，仍有過失侵害原告權利之行為。而被告戊○○則明知系爭通行
    票證非其所有，且不得於駕駛自用小客車通過國道收費站時使用，仍於八十八年
    五月九日下午五時五十四分駕駛自用小客車，於經過國道新營收費站南下第十車
    道時持以行使，經該收費站人員查獲並沒收系爭票證，使原告因而遭高公局以票
    證外流並遭冒用為由，依據國道客運路線班車通行票證使用注意事項第十一條第
    一款規定，自八十八年七月一日零時起，至八十八年七月三十一日二十四時止，
    停止使用台北至嘉義線路線國道客運路線班車通行票證一個月，致原告公司須於
    上開期間自行付費購買一般大客車通行票證使用，亦經原告提出高公局八十八年
    六月四日業八八字第一○八一一號函、高公局購票收據及憑證粘貼單影本九份等
    件為證，並經本院向高公局函查無誤，有該局八十九年一月二十六日業八九字第
    ○一六四五號函復卷可稽。核被告等之行為，均屬對原告之侵權行為。揆諸上開
    法文規定及最高法院判決之意旨，原告依共同侵權行為之法律關係，請求被告應
    連帶負損害賠償，即非無據。
六、又原告自八十八年七月一日起至八十八年七月三十一日二十四時止，自行付費購
    買一般大客車通行票證合計一萬八千二百七十五張使用，總計花費八十六萬八千
    零七十七元五角，扣除如使用國道客運路線班車通行票證，依其注意事項第五條
    規定，業者應付通行票證工本費每張一元，計一萬八千二百七十五元後，原告因
    被告共同侵權行為所致之損害為八十四萬九千八百零二元五角，亦經原告提出被
    告未爭執其真正之高公局購票收據及憑證粘貼單九份為證，堪信為真實。
七、從而，原告依據共同侵權行為之法律關係，請求被告連帶賠償八十四萬九千八百
    零二元五角，及自起訴狀繕本送達之翌日，即被告丙○○自八十八年十月十七日
    起，被告戊○○自八十八年十二月二十五日起，均至清償日止，按年息百分之五
    計算之利息，核無不合，應予准許。
八、假執行之宣告：原告陳明願供擔保，請求宣告假執行，經核並無不合，爰酌定相
    當之擔保金額准許之。
九、本件事證已臻明確，兩造其餘之攻擊防禦方法及舉證，核與本判決結果無影響，
    無庸一一論列，併此敘明。
十、據上論結，本件原告之訴為有理由，依民事訴訟法第八十五條第二項、第三百九
    十條第二項，判決如主文。
中      華      民      國    八十九    年      三      月    二十四    日
                                臺灣板橋地方法院民事第二庭
~B法  官  黃信樺
右正本證明與原本無異。
如不服本判決，應於判決送達後廿日內向本院提出上訴狀。
中      華      民      國    八十九    年      三      月    二十九    日
~B書記官  王波君


司法院資訊處製作；財團法人民間司法改革基金會備份。
